【裁判字號】    92,交聲,170
【裁判日期】    920722
【裁判案由】    聲明異議
【裁判全文】
臺灣臺南地方法院交通事件裁定                    九十二年度交聲字第一七號
    移送機關  交通部公路總局嘉義區監理所新營監理站
    受處分人
    即異議人  甲○○
右列受處分人因違反道路交通管理處罰條例案件，對於交通部公路總局嘉義區監理所
新營監理站民國九十二年四月四日所為之裁決處分（處分案號：新監裁違字第駕裁七
三—Ｚ00000000號），聲明異議，本院裁定如左：
    主  文
異議駁回。
    理  由
一、聲明異議意旨略以：如附件聲明異議狀所載。
二、按汽車行駛於高速公路或設站管制之道路，而不遵管制之規定者，處汽車駕駛人
    新臺幣三千元以上六千元以下罰鍰；並予記違規點數一點，道路交通管理處罰條
    例第三十三條第一項、第六十三條第一項第一款分別定有明文。次按汽車行駛高
    速公路，其車道之使用，除因交通事故及道路施工依臨時或可移動標誌指示或公
    路警察指揮外，應依設置之交通標誌、標線或號誌之規定，無設置者，車輛行駛
    於同向二車道路段，除為超越同一車道之前車時得暫時利用內側車道超越前車外
    ，不得行駛內側車道；汽車行駛於同向三車道路段，大型車與排氣量小於一千立
    方公分或行駛速率低於每小時八十公里之較慢速車輛，應行駛於外側車道，為超
    越同向之前車時得暫時利用中線車道超越前車，禁止行駛或變換車道行駛內側車
    道；汽車行駛於同向四車道路段，大型車與排氣量小於一千立方公分或行駛速率
    低於每小時八十公里之較慢速車輛，應行駛於外側車道，高速公路交通管制規則
    第八條第一項第一款、第二款、第三款亦分別規定甚明，是大型車在高速公路上
    行駛時，自不得行駛於內側或中線車道，此合先敘明。
三、經查：
    （一）本件受處分人即異議人甲○○係於民國九十一年十二月二十二日八時五十
          分許，駕駛昭泰交通公司之車號ＷＤ─９７７號營業曳引車附掛車號２Ｒ
          ─３５號半拖車之半聯結車，在行經國道三號北上二八四．五公里至二八
          一．二公里處之同向三車道路段時，非為超越前車而違規佔用中線車行駛
          ，經警隨車在後稽查予以攔停，並當場告知異議人違規行為而製單舉發等
          情，有內政部警政署國道公路警察局公警局交字第Ｚ00000000號
          舉發違反道路交通管理事件通知單一紙附卷可稽，並經證人即本件舉發之
          員警方承彥於本院調查時到庭陳證：「（問：本件是否你告發的，情形如
          何？）是我告發的，當時我在國道三號執行巡邏勤務，當時由證人李智富
          駕駛警車我坐在駕駛座旁，我們當時行經國道三號北上二八四．五公里處
          時，跟在該輛ＷＤ─九七七號砂石車後面，當時該輛砂石車一直行駛在中
          線車道依規定砂石車只能行駛外側車道，當時該輛砂石車並非要做超車卻
          一直佔用中線車道行駛，我們一直跟在該輛砂石車後，一直行駛至北上二
          八一．二公里處時，因為該輛砂石車仍然在中線行駛，我們才在外線超車
          示意攔停，該輛車從二八四．五公里處一直到二八一．二公里處均是佔用
          中線車道行駛，而且佔用中線行駛過程中都沒有作任何有要超車的動作」
          等語綦詳（見本院九十二年五月十三日訊問筆錄），異議人對於其有於右
          開時、地駕駛該輛聯結車，並在高速公路中線車道上行駛，嗣為警在前開
          地點攔停並當場舉發之事實亦不爭執，參諸執勤警員係依法執行公務，與
          異議人並不相識，素無怨隙，苟非實情，自無須恣意誣攀之理。而且警員
          執行公務本身受行政懲處責任之監督，到庭具結作證更以刑罰擔保其真實
          性，警員應無甘冒行政懲處及刑法偽證罪責任而刻意誣陷之必要。因此，
          可信賴警員方承彥前開陳證為真實。
    （二）異議人雖辯稱其當時係在超越外側車道上之慢速車後，因被前方小型載重
          車擋道才佔用中線車道行駛云云。惟按法院受理交通異議案件，乃是對於
          交通舉發行政處分審查其是否違法，本質上屬於行政爭訟過程，與普通法
          院審理刑事案件之原則不同。其舉證責任之原理，非如刑事案件中，應超
          越任何合理懷疑始可為有罪判決者之嚴格程度。其舉證責任之原理，應與
          民事訴訟相類似，除有特別規定外，基本上準用民事訴訟法，由國家機關
          與人民二造，各自履行其主觀之舉證責任，在過程中各自提出證據；若窮
          盡各種證據方法，待證結果仍有不明時，則由客觀之舉證責任危險分配原
          則，決定國家機關與人民二造何人應受敗訴危險。此參酌行政訴訟法第一
          百三十六條規定準用民事訴訟法第二百七十七條自明。查原裁決機關交通
          部公路總局嘉義區監理所新營監理站，裁決異議人甲○○未依規定車道行
          駛，乃引據舉發單為證。而舉發本件違規事件之內政部警政署國道公路警
          察局第八警察隊古坑分隊員警方承彥，就本件如何查獲並舉發之經過，亦
          於本院調查時到庭陳證無訛，已如前述，並就異議人所駕之聯結車，係在
          行經同向三車道之國道三號北上二八四．五公里處時，非要超越前車卻一
          直行駛在中線車道，迨警車尾隨至北上二八一．二公里處時，因該輛異議
          人所駕駛之聯結車仍然佔用中線車道行駛，員警才在外線超車將之示意攔
          停等本件違規情節均供述明確，而查警員方承彥本身直接見聞異議人所駕
          之聯結車有違規佔用中線車道行駛之事實經過，對事實最為明瞭，又經以
          行政及刑事責任擔保其真實性，且舉發當時所記載違規人所駕車之違規情
          節又與事實相符等等各項因素，綜合認定其陳述為可採信。而異議人既未
          就舉發員警有無舉發錯誤等情提出確實證據以供調查，且未提供任何相關
          證據足資證明執勤員警確有捏造事實違法取締之情事，從而異議人前開所
          辯，要係卸責之詞，自無可採。
    （三）本件異議人有於右述時、地，駕駛汽車行駛於高速公路，而不遵管制之規
          定違規行駛中線車道之事實，既可認定，則移送機關即交通部公路總局嘉
          義區監理所新營監理站據此引用前開道路交通管理處罰條例第三十三第一
          項、第六十三條第一項第一款規定，裁處異議人罰鍰新臺幣三千元並記違
          規點數一點，於法並無不當，異議人之異議為無理由，應予駁回。
四、據上論斷，應依道路交通案件處理辦法第十九條，裁定如主文。
中      華      民      國      九十二      年    七    月    二十二    日
                                  臺灣臺南地方法院交通法庭
                                      法  官  張  瑛  宗
右正本證明與原本無異
如不服本裁定應於送達後五日內向本院提出抗告狀
                                      書記官  陳  志  德
中      華      民      國      九十二      年    七    月    二十三    日


司法院資訊處製作；財團法人民間司法改革基金會備份。
